【裁判字號】    95,易,197
【裁判日期】    950426
【裁判案由】    詐欺
【裁判全文】
臺灣臺南地方法院刑事判決             95年度易字第197號
公  訴  人  臺灣台南地方法院檢察署檢察官
被      告  乙○○
上列被告因詐欺案件，經檢察官提起公訴（94年度偵字第14839
號），本院判決如下：
    主  文
乙○○幫助共同連續意圖為自己不法之所有，以詐術使人將本人
之物交付，處有期徒刑月，如易科罰金，以銀元佰元即新臺
幣玖佰元折算壹日。
    事  實
一、乙○○明知一般人取得他人金融帳戶之行徑，常與財產犯罪
    之需要密切相關，且取得他人銀行存摺之目的，在於取得贓
    款及掩飾犯行不易遭人追查，又對於提供銀行帳戶，雖無引
    發他人萌生犯罪之確信，但仍以縱若有人持以犯罪，亦不違
    反其幫助犯罪之不確定故意，竟基於幫助不詳姓名人士詐取
    他人財物之犯意，於民國94年間，在不詳地點，將其在七股
    郵局所開設帳戶（局號：0000000，帳號：0000000）之帳戶
    存摺、提款卡及密碼等物交予該不詳姓名人士。嗣該不詳姓
    名人士與其所屬詐騙集團成員即共同基於意圖為自己不法之
    所有之概括犯意聯絡，由詐騙集團內之某成員，先於94年8
    月10日上午10時許以電話聯絡甲○○，佯稱其已中獎，獎金
    為港幣30萬元，並要求甲○○匯款新台幣8萬元至被告上開
    七股郵局帳戶內，甲○○信以為真，於隔日（11日）上午11
    時26分許將8萬元匯入該帳戶；復於94年8月11日9時許，假
    借萬威國際股份有限公司名義以電話通知丙○○，佯稱其已
    中獎，獎金為港幣30萬元，需配合慈善捐款新台幣（下同）
    4萬元，並要求丙○○匯款至被告上開七股郵局帳戶內，丙○○信以為真，於同日下午13時許，將4萬元匯入該帳戶，
    嗣甲○○與丙○○發現有異並分別報警處理後，始知受騙。
二、案經臺南縣警察局佳里分局報告臺灣台南地方法院檢察署檢
    察官偵查起訴。
    理  由
一、訊據被告乙○○矢口否認有何幫助詐欺犯行，於檢察官偵查
    中辯稱：伊之七股郵局存摺交予伊之母親柯潘瓊華使用，而
    於94年間，於台南縣永康市○○路遺失；於本院審理時辯稱
    ：存摺等文件置於車內，連同車子被錢莊拿走云云。經查：
  (一)、被告前揭帳戶係他人從事詐欺取財時所用之存款帳戶一情
      ，業據被害人甲○○及丙○○於警詢時指述綦詳，並有被
      告前揭帳戶之帳戶申請人資料、交易明細表、被害人甲○○、丙○○之匯款單據（分見警卷第9頁、第10頁、第6頁
      、第7頁）各一份在卷足憑。
  (二)、被告之母柯潘瓊華於檢察官偵查中證稱：被告之前開七股
      郵局帳戶於被告當兵時，係由伊在使用，然近幾年已無在
      使用，且帳戶裡並無存款，存摺一直放在家裡，伊不知被
      告有無拿去使用等語（見偵卷第20頁），足見柯潘瓊華於
      94年間已不再使用被告之前開帳戶，亦不知該帳戶之存摺
      置於何處；又被告於檢察官偵查中稱：該帳戶之存摺於台
      南縣永康市○○路遺失云云；而於本院審理時又稱：存摺
      等文件置於車內，連同車子被錢莊拿走云云。被告前後供
      述不一，且再參酌柯潘瓊華之證詞，足徵被告所辯係卸責
      之詞，不足採信。
  (三)、按現今社會上，常有不法之徒，以取得人頭帳戶作為詐欺
      犯罪之用，並經各種平面或電子媒體一再傳播，業已成為
      眾所周知之事實，一般人應知悉開戶後之存摺、提款卡應
      自行妥善保管，以避免遭不法之徒作為犯罪之用。又一般
      人均可無償向金融機構申請設立帳戶做為理財之工具，苟
      非欲以他人存款帳戶作為犯罪工具以逃避追查，當可自行
      申辦使用，實無取得他人帳戶之必要，而被告係30歲之成
      年人，應有一定程度之社會經驗，對上情自不能諉為不知
      ，而竟任意交付其所申請之前揭帳戶存摺及提款卡等物品
      予該不詳姓名人士，在在不符常理。
  (四)、揆諸前開說明，被告將所申請之存摺、提款卡提供不認識
      之人使用，其對其所交付之帳戶係供他人犯罪之用應已有
      預見，而被告於有預見情形下，仍提供他人使用，其有幫
      助詐欺之不確定故意，實堪認定，事證明確，被告犯行堪
      予認定。
二、被告乙○○所幫助之不詳姓名人士與其所屬詐騙集團成員所
    為，係犯刑法第339條第1項之詐欺取財罪；且數次詐欺取財
    行為，時間緊接，觸犯犯罪構成要件相同之罪名，係基於概
    括犯意而為，應依連續犯規定論以一罪，即連續詐欺取財罪
    。該不詳姓名男子與其所屬之詐欺集團成員間，就上開連續
    詐欺取財犯行，有犯意聯絡及行為分擔，均為共同正犯。被
    告乙○○係基於幫助共同連續詐欺之不確定故意，提供前揭
    帳戶予該不詳姓名人士與其所屬詐騙集團作為連續詐欺取財
    用之匯款專戶，幫助該名人士與其所屬詐騙集團詐取被害人
    款項之行為，所為係共同連續詐欺犯罪構成要件以外之行為
    ，核被告所為，係犯刑法第30條第1項前段、第28條、第56
    條、第339條第1項共同連續詐欺取財罪之幫助犯，並依刑法
    第30條第2項，按正犯之刑減輕。末按被告所幫助之詐騙集
    團對甲○○所為之詐欺取財犯行，雖未據公訴人起訴，然檢
    察官於本院審理時，已以言詞聲明擴張犯罪事實，且此部分
    犯罪事實與已據公訴人起訴而經本院認定有罪之本案犯罪事
    實間，具有連續犯之裁判上一罪關係，依刑事訴訟法第267
    條之規定，為起訴效力所及，本院自得併予審理，附此敘明
    。爰審酌被告之品性、智識程度、所為係幫助犯行助長不法
    詐欺犯罪之氣焰，為害忠厚之社會大眾及金融經濟，並增加
    查緝詐欺犯罪之困難，對於社會治安所生損害非輕，犯後否
    認犯行，態度不良等一切情狀，量處如主文所示之刑，並諭
    知如易科罰金之折算標準，以示懲儆。
三、七股郵局局號0000000、帳號0000000號帳戶之存摺、提款卡
    等物，雖係被告所有供犯本罪所用之物，惟未扣案，並已交
    付該不詳姓名人士使用，無法證明尚屬存在，且非屬違禁物
    ，爰不另為沒收之諭知，併此敘明。
據上論斷，應依刑事訴訟法第299條第1項前段，刑法第30條第1
項前段、第2項、第28條、第56條、第339條第1項、第41條第1項
前段，罰金罰鍰提高標準條例第1條前段、第2條，現行法規所定
貨幣單位折算新臺幣條例第2條，判決如主文。
本案經檢察官丁○○到庭執行職務。
中    華    民    國    95    年    4     月    26    日
                  刑事第八庭  審判長法官  蘇義洲
                              法      官  洪士傑
                              法      官  徐文瑞
以上正本證明與原本無異。
如不服本判決，應於判決送達後十日內，向本院提出上訴狀。
                              書  記  官  張宜柔
中    華    民    國    95    年    4     月    26    日
附錄法條：
中華民國刑法第339條第1項
(普通詐欺罪)
意圖為自己或第三人不法之所有，以詐術使人將本人或第三人之
物交付者，處5年以下有期徒刑、拘役或科或併科1千元以下罰金
。


司法院資訊處製作；財團法人民間司法改革基金會備份。
